【裁判字號】    95,交訴,99
【裁判日期】    950815
【裁判案由】    公共危險等
【裁判全文】
臺灣板橋地方法院刑事判決              95年度交訴字第99號
公  訴  人  臺灣板橋地方法院檢察署檢察官
被      告  甲○○
上列被告因公共危險等案件，經檢察官提起公訴（95年度偵字第
10902號），本院改用簡式審判程序，判決如下：
    主  文
甲○○因過失傷害人，處有期徒刑肆月。又駕駛動力交通工具肇
事而逃逸，處有期徒刑拾月。應執行有期徒刑壹年。
    事  實
一、甲○○於民國（下同）94年6 月29日20時許，未經考領普通
    小客車之駕駛執照，即駕駛3B-3978 號自用小客車之動力交
    通工具，沿台北縣鶯歌鎮○○路之雙向二車道，由桃園往台
    北方向行駛，在行經最高速限為每小時30公里之上開路段水
    廠幹84號電桿處時，應注意在劃有方向限制線之路段，不得
    駛入來車之車道內，又汽車行駛時，駕駛人應注意車前狀況
    ，並隨時採取必要之安全措施，且按諸當時之天候、光線、
    號誌、路況等一切情狀，復無甲○○不能注意之情形，竟疏
    未注意跨越上開路段之分向限制線，而駛入來車之對向車道
    內，復疏未注意其前方上開路段之對向車道上，適有由並無
    任何疏未注意情節之丙○○所駕駛之GO-6275 號自用小客車
    ，正自對向行駛而來（即台北往桃園方向），先以上開3B-3
    978 號自用小客車之左前保險桿及左前車燈處擦撞及上開GO
    -6275 號自用小客車之左側前後車門及左後輪處，造成上開
    GO-6275 號自用小客車之左後輪因之爆胎瞬間洩氣，致丙○○無法控制上開GO-6275 號自用小客車之行向，並依物理慣
    性作用，失控衝向其左前方之對向車道內（即桃園往台北方
    向），適有由丁○○（另行依通常程序審理）所駕駛之3676
    -KT 號自用小客車，正以時速30至40公里之速度，自上開路
    段之對向車道上，由桃園往台北方向行駛而來，惟因丁○○
    發現上開GO-6275 號自用小客車在其所行駛上開車道前方處
    時，已停煞不及，而以上開3676-KT 號自用小客車之車頭正
    面撞及上開GO-6275 號自用小客車之車頭正面處，致丙○○
    因之受有右側遠端橈骨骨折、頭部外傷、臉部多處撕裂傷、
    胸部、右膝挫傷等傷害；丁○○亦因之受有胸壁挫傷瘀血、
    左前臂擦傷等傷害（惟未據告訴）。詎甲○○於上開時地肇
    事致丙○○、丁○○2 人分別受有上述之傷害後，竟未停車
    報請警員到場處理，即逕自駕駛上開3B-3978 號自用小客車
    加速逃逸離去上開現場。嗣經附近住戶見聞上開車禍後，即
    報請警員到場處理，再經警員調取台北縣鶯歌鎮○○○路上
    所設超速照相機於上開肇事時間後未久所攝得超速行駛之上
    開3B-3978 號自用小客車照片4 張後，始循線查獲上情（按
    本案於警詢時，係由甲○○之父乙○○頂替到案，後於檢察
    官偵訊中，甲○○始到案自白上情）。
二、案經丙○○訴由台北縣政府警察局三峽分局報請臺灣板橋地
    方法院檢察署檢察官偵查起訴。
    理  由
一、上開事實業據被告甲○○於本院審理時坦承不諱，核與告訴
    人丙○○指訴之情節、同案被告即被害人丁○○指述之情節
    及同案被告乙○○（另行以簡易程序審結）供述之情節，均
    相符合，復有告訴人丙○○、被害人丁○○2 人所提出診斷
    證明書各乙紙、上開肇事現場照片20張、上開3B-3978 號自
    用小客車之超速照片4 張、道路交通事故現場圖、道路交通
    事故調查報告表（一）、（二）、疑似道路交通事故肇事逃
    逸追查表、台北縣區車輛行車事故鑑定委員會北縣鑑字第94
    1314號鑑定意見書、台灣省區車輛行車事故覆議鑑定委員會
    95年1 月19日函各乙份，在卷可稽，足堪認定。又按「在劃
    有方向限制線之路段，不得駛入來車之車道內」、「汽車行
    駛時，駕駛人應注意車前狀況，並隨時採取必要之安全措施
    」，修正前道路交通安全規則第97條第2 款、第94條第3 項
    定有明文（按修正前道路交通管理處罰條例第94條、97條，
    於95年6 月30日經修正發布，並自95年7 月1 日起生效施行
    ），且按諸當時之天候、光線、號誌、路況等一切情狀，復
    無被告不能注意之情形，竟疏未注意跨越上開路段之分向限
    制線，而駛入來車之對向車道內，復疏未注意其前方上開路
    段之對向車道上，適有由告訴人丙○○所駕駛上開GO-6275
    號自用小客車，正自對向行駛而來（即台北往桃園方向），
    先以上開3B-3978 號自用小客車之左前保險桿及左前車燈處
    擦撞及上開GO-6275 號自用小客車之左側前後車門及左後輪
    處，造成上開GO-6275 號自用小客車之左後輪因之爆胎瞬間
    洩氣，致告訴人丙○○無法控制上開GO-6275 號自用小客車
    之行向，並依物理慣性作用，失控衝向其左前方之對向車道
    內（即桃園往台北方向），適有由被害人丁○○所駕駛上開
    3676 -KT號自用小客車，正以時速30至40公里之速度，自上
    開路段之對向車道上，由桃園往台北方向行駛而來，惟因被
    害人丁○○發現上開GO-6275 號自用小客車在其所行駛上開
    車道前方處時，已停煞不及，而以上開3676-KT 號自用小客
    車之車頭正面撞及上開GO-6275 號自用小客車之車頭正面處
    ，致告訴人丙○○因之受有右側遠端橈骨骨折、頭部外傷、
    臉部多處撕裂傷、胸部、右膝挫傷等傷害，則被告就告訴人
    丙○○所受上述之傷害，顯有過失責任，且其間亦存有相當
    因果關係，至為灼然。再者，本件就被告上開肇事責任，經
    先後送請台北縣區車輛行車事故鑑定委員會及台灣省區車輛
    行車事故覆議鑑定委員會鑑定之結果，均同本院上開認定之
    結果，此亦有上開台北縣區車輛行車事故鑑定委員會北縣鑑
    字第941314號鑑定意見書、台灣省區車輛行車事故覆議鑑定
    委員會95年1 月19日函各乙份可佐，亦堪認定。被告上開過
    失傷害及肇事逃逸之犯行均臻明確，應予依法論科。
二、核被告所為，係犯刑法第185 條之4 之駕駛動力交通工具肇
    事，致人受傷而逃逸罪及同法第276 條第1 項之過失傷害罪
    。按被告上開犯罪後，刑法第33條、第51條有關主刑種類、
    定應執行刑之規定，業於94年2 月2 日經修正公布，並自95
    年7 月1 日起生效施行；另刑法施行法第1 之1 條有關罰金
    刑提高之規定，亦於95年6 月14日經修正公布，並自95年7
    月1 日起生效施行，經本院比較修正前後之規定，以修正前
    之規定，為有利於被告，應依刑法第2 條第1 項前段之規定
    ，從修正前刑法第33條、第51條、罰金罰鍰提高標準條例第
    1 條前段處斷，合先敘明。被告就所犯上開2 罪間，其犯意
    各別，要件不同，應予分論併罰。又被告於上開時地，未經
    考領普通小客車之駕駛執照，即駕駛上開3B-3978 號自用小
    客車肇事，因而致告訴人丙○○受有上述之傷害，應依道路
    交通管理處罰條例第86條第1 項之規定，就其所犯上開過失
    傷害罪部分，加重其刑。爰審酌被告於上開時地駕駛上開3B
    -3978 號自用小客車動力交通工具時，應且能注意不得駛入
    對向車道內及車前狀況，竟疏未注意及之，而擦撞及上開GO
    -6275 號自用小客車，致上開GO-6275 號自用小客車失控衝
    向對向車道內，再與上開3676-KT 號自用小客車碰撞肇事，
    告訴人丙○○因之受有上述之傷害，被告復於上開肇事後，
    未停車報請警員到場處理，即逕行駕駛上開3B-3978 號自用
    小客車逃逸離去上開現場，已損及告訴人丙○○之權益，更
    嚴重危害社會之交通安全及被告犯罪後之態度等一切情狀，
    量處如主文所示之刑，並定其應執行之刑，以資懲儆。
據上論斷，應依刑事訴訟法第299 條第1 項前段，刑法第2 條第
1 項前段、第185 條之4 、第284 條第1 項前段、修正前第51條
第5 款，道路交通管理處罰條例第86條第1 項，罰金罰鍰提高標
準條例第1 條前段，判決如主文。
本案經檢察官黃仙宜到庭執行職務。
中    華    民    國    95    年    8     月    15    日
                    交通法庭  法  官  林 晏 鵬
以上正本證明與原本無異
如不服本判決應於送達後10日內向本院提出上訴狀
                              書記官  陳 君 偉
中    華    民    國    95    年    8     月    15    日
附錄法條：刑法第185條之4、第284 條
中華民國刑法第185條之4（肇事遺棄罪）
駕駛動力交通工具肇事，致人死傷而逃逸者，處 6 月以上 5 年
以下有期徒刑。
中華民國刑法第284條（過失傷害罪）
因過失傷害人者，處 6 月以下有期徒刑、拘役或 5 百元以下罰
金，致重傷者，處1 年以下有期徒刑、拘役或5 百元以下罰金。
從事業務之人，因業務上之過失傷害人者，處 1 年以下有期徒刑
、拘役或1 千元以下罰金，致重傷者，處3 年以下有期徒刑、拘
役或2 千元以下罰金。


司法院資訊處製作；財團法人民間司法改革基金會備份。
